【裁判字號】    99,訴,852
【裁判日期】    990831
【裁判案由】    違反毒品危害防制條例
【裁判全文】
臺灣彰化地方法院刑事判決               99年度訴字第852號
公  訴  人  臺灣彰化地方法院檢察署檢察官
被      告  甲○○
上列被告因違反毒品危害防制條例案件，經檢察官提起公訴（99
年度毒偵字第1087號），本院依簡式審判程序判決如下：
    主  文
甲○○施用第一級毒品，累犯，處有期徒刑玖月。
    犯罪事實
一、甲○○前於民國91年間，因施用第一、二級毒品案件，經本
    院以91年度毒聲字第558 號裁定送觀察、勒戒處所觀察、勒
    戒後，認有繼續施用毒品之傾向，經本院以91年度毒聲字第
    1057號裁定令入戒治處所施以強制戒治，並於92年4 月21日
    執行完畢出所，同次犯行並經檢察官提起公訴，繼由本院以
    91年度訴字第480 號各判處有期徒刑8 月、8 月，應執行有
    期徒刑10月確定，於93年2 月21日執行完畢出獄。復於94年
    間因施用一級毒品案件，經本院以94年度訴字第1290號判處
    有期徒刑9 月確定（第1 案）；同年間又因竊盜案件，經本
    院以94年度員簡字第437 號判處拘役50日確定（第2 案）；
    另因施用第一、二級毒品案件，經本院以94年度訴字第1991
    號各判處有期徒刑1 年3 月、7 月確定（第3 案）。上開第
    2 案件再經本院以96年度聲減字第914 號裁定減刑為拘役25
    日；第3 案同獲裁定分別減刑為有期徒刑7 月又15日、3 月
    又15日，並定應執行有期徒刑10月又15日確定，第2 、3 案
    經與前揭第1 案件接續執行後，於96年11月5 日執行完畢出
    獄。97年間又因施用一級毒品案件，經本院以97年度訴字第
    2480號判處有期徒刑10月，案經上訴，由臺灣高等法院臺中
    分院以97年度上訴字第2803號判決上訴駁回，再經上訴，經
    最高法院以98年度台上字第341 號判決上訴駁回而告確定，
    入監服刑後，於99年1 月12日執行完畢出獄。
二、詎甲○○仍未思悔改，復基於施用第一級毒品之犯意，於99
    年4 月19日某時，在其位於彰化縣社頭鄉○○村○○路○ 段
    32號之住處，以將海洛因摻水稀釋後置於針筒再注射至體內
    之方式，施用第一級毒品海洛因1 次。嗣於99年4 月24日21
    時50分許，因係毒品列管人口，至彰化縣警察局田中分局接
    受定期調驗，經警採其尿液檢體送驗後，結果呈現嗎啡陽性
    反應，而查悉上情。
三、案經彰化縣警察局田中分局報請臺灣彰化地方法院檢察署檢
    察官偵查起訴。
    理  由
一、本件被告甲○○所犯係死刑、無期徒刑、最輕本刑為3 年以
    上有期徒刑以外之罪，其於準備程序就前揭被訴事實為有罪
    之陳述，經受命法官告知簡式審判程序之旨，並聽取其與公
    訴人之意見後，本院認無不得或不宜改依簡式審判程序進行
    之處，爰依刑事訴訟法第273 條之1 第1 項、第284 條之1
    ，裁定本案由受命法官獨任進行簡式審判程序，合先敘明。
二、上開犯罪事實，有下列證據可資證明：
    (一)應受尿液採驗人尿液檢體採集送驗紀錄表。
    (二)詮昕科技股份有限公司濫用藥物尿液檢驗報告。
    (三)臺灣高等法院被告前案紀錄表，及偵卷所附刑案資料查註
        紀錄表。
    (四)被告於本院審理時之自白。
三、論罪科刑：
    (一)按毒品危害防制條例於92年7月9日修正公布，自93年1
        月9日施行，其中第20條、第23條將施用毒品之刑事處
        遇程序，區分為「初犯」及「5年內再犯」、「5年後再
        犯」。依其立法理由之說明：「初犯」，經觀察、勒戒
        或強制戒治後，應為不起訴處分或不付審理之裁定；經
        觀察、勒戒或強制戒治執行完畢釋放後，「5年內再犯
        」者，因其再犯率甚高，原實施之觀察、勒戒及強制戒
        治既已無法收其實效，爰依法追訴或裁定交付審理。至
        於經觀察、勒戒或強制戒治執行完畢釋放後，「5年後
        再犯」者，前所實施之觀察、勒戒或強制戒治已足以遮
        斷其施用毒品之毒癮，為期自新及協助其斷除毒癮，仍
        適用「初犯」規定，先經觀察、勒戒或強制戒治之程序
        。從而依修正後之規定，僅限於「初犯」及「5年後再
        犯」二種情形，始應先經觀察、勒戒或強制戒治程序。
        倘被告於5年內已再犯，經依法追訴處罰，縱其第3次（
        或第3次以上）再度施用毒品之時間，在初犯經觀察、
        勒戒或強制戒治執行完畢釋放5年以後，已不合於「5年
        後再犯」之規定，且因已於「5年內再犯」，顯見其再
        犯率甚高，原實施觀察、勒戒或強制戒治，已無法收其
        實效，即應依該條例第10條處罰（最高法院95年第7 次
        刑事庭會議決議參照）。查本件被告前因施用毒品案件
        ，經送觀察勒戒、強制戒治執行完畢釋放後5年內，仍
        因施用毒品犯行而遭訴追、判刑，是本件被告並不合於
        「5年後再犯」之規定，揆諸上開說明，被告所為已符
        合毒品危害防制條第23條第2項之所定之追訴要件，並
        無「初犯」規定之適用，自毋須再重新施予觀察、勒戒
        之處遇程序，而應直接訴追處罰。
    (二)核被告所為，係犯毒品危害防制條例第10條第1項之施
        用第一級毒品罪。被告於施用前持有第一級毒品之低度
        行為，應為施用之高度行為所吸收，不另論罪。
    (三)被告之前案紀錄，有臺灣高等法院被告前案紀錄表，及
        偵卷所附刑案資料查註紀錄表在卷可參。其於上開受有
        期徒刑宣告之案件執行完畢後5年內，故意再犯本件有
        期徒刑以上之罪，為累犯，應依刑法第47條第1項之規
        定，加重其刑。
    (四)爰審酌被告前曾有施用毒品之前科，復曾執行觀勒、強
        制戒治之處分，猶未能戒除毒癮，而再為本件施用毒品
        之犯行，尚乏禁絕毒害之決心，惟其終至本院審理時尚
        能坦認犯行，非無悔悟之心，且尿液檢驗結果顯示血液
        中嗎啡濃度僅略高於閾值，復於偵查中自述罹患有重大
        疾病，暨審酌被告之智識程度、素行紀錄等一切情狀，
        量處如主文所示之刑，以資儆懲。
四、如不服本判決應於收受判決後10日內向本院提出上訴書狀，
    並應敘述具體理由。其未敘述上訴理由者，應於上訴期間屆
    滿後20日內向本院補提理由書（須附繕本），切勿逕送上級
    法院。
據上論斷，應依刑事訴訟法第273條之1第1項、第299條第1項前
段、第310條之2、第454條第1項，毒品危害防制條例第10條第1
項，刑法47條第1項，判決如主文。
本案經檢察官賴志盛到庭執行職務。
中    華    民    國    99    年    8     月    31    日
                  刑事第七庭      法  官  黃玉齡
以上正本證明與原本無異。
如不服本判決，應於收受判決後10日內向本院提出上訴書狀，並
應敘述具體理由；其未敘述上訴理由者，應於上訴期間屆滿後20
日內向本院補提理由書（均須按他造當事人之人數附繕本「切勿
逕送上級法院」）。
中    華    民    國    99    年    8     月    31    日
                                  書記官  黃鏽金
附錄論罪科刑法條：
毒品危害防制條例第10條
施用第一級毒品者，處6月以上5年以下有期徒刑。
施用第二級毒品者，處3年以下有期徒刑。

司法院資訊處製作；財團法人民間司法改革基金會備份。
